臺灣嘉義地方法院刑事判決　　　　　　　　　　　　　　九十年度訴字第七一六號
　　公　訴　人　臺灣嘉義地方法院檢察署檢察官
　　被　　　告　乙○○
　　指定辯護人　本院公設辯護人己○○
右列被告因強盜等案件，經檢察官提起公訴（九十年度偵字第七六八六號、偵緝字第
三五一號），本院判決如左：
    主  文
乙○○偽造署押，足以生損害於公眾及他人，處有期徒刑伍月，如附表一所示偽造之
署押沒收之；又竊盜，處有期徒刑柒月，扣案之錀匙伍支沒收之；又偽造署押，足以
生損害於公眾及他人，處有期徒刑柒月，如附表二所示偽造之署押沒收之，主刑部分
應執行有期徒刑壹年肆月。
    事  實
一、乙○○曾因違反槍砲彈藥刀械管制條例案件，經臺灣高等法院臺南分院於八十一
    年二月二十六日，以八十一年度上易字第一０六號判決判處有期徒刑一年六月確
    定。復因竊盜案件，經臺灣雲林地方法院於八十一年十二月十四日，以八十一年
    度訴字第二八六號判決判處有期徒刑二年十月確定，前揭二案所處之刑接續執行
    ，預於八十五年八月二十八日執行完畢。嗣於八十三年二月五日假釋出獄，預至
    八十五年八月十二日假釋期滿。乙○○復因竊盜案件，經臺灣高等法院臺南分院
    於八十三年九月三十日，以八十三年度上易字第一二四七號判決判處有期徒刑二
    年六月，並付刑前強制工作確定。復因違反麻醉藥品管理條例案件，經本院於八
    十四年十月十六日，以八十四年度易字第八一二號判決判處有期徒刑六月，如易
    科罰金，以三百元折算一日確定。乙○○於八十四年二月二十三日起，至八十六
    年四月二十日止，執行強制工作，並於八十六年四月二十一日起，執行上開徒刑
    ，且因該案件而撤銷上開假釋，所餘殘刑二年六月七日，接續執行，並接續執行
    前揭徒刑六月，預計於九十一年十月十七日執行完畢。嗣再因假釋，而於八十八
    年十一月五日假釋出獄，預計於九十一年七月二十七日假釋期滿。
二、乙○○於民國八十九年十一月下旬某日，在台中市○○路某百貨公司旁，拾獲丁○○之身分證乙枚，竟基於意圖為自己不法所有之犯意，予以侵占入己（此部分
    犯行，已罹於追訴權時效，不另為免訴之諭知），復於侵占入己後約四日，基於
    變造特種文書之犯意，在嘉義市○○路某租屋處，將上開丁○○之照片撕下，換
    貼己身之照片予以變造，足生損害予丁○○及戶政機關身分證件管理之正確性。
    乙○○另行起意於八十九年十二月二十四日下午四時許，在雲林縣斗六市○○○
    路○段路旁處，竊取李嘉敏所有車牌ＫＢＣ─一六八號重機車乙部，嗣於同年十
    二月二十六日上午九時許，騎乘該贓車行經嘉義市○○路嘉雄陸橋下為警查獲。
    （此竊盜部分，已由公訴人另行聲請簡易判決處刑），詎乙○○因另案通緝中，
    為逃避刑責，竟持上開變造之丁○○身分證供警查核，以資行使，並冒用丁○○
    之名應訊，而接續於八十九年十二月二十六日上午九時三十分許起至十二時許，
    在嘉義市警察局之搜索扣押證明筆錄、逮捕通知書、警訊筆錄及於同日下午三時
    四十分許，在臺灣嘉義地方法院檢察署偵訊筆錄內，偽造「丁○○」如附表一所
    示之署押，均足生損害於丁○○，及偵查機關對於偵查對象姓名認定之正確性。
三、乙○○另基於意圖為自己不法所有侵占遺失物之概括犯意，於九十年七月間某日
    ，在台中市○○路某百貨公司外，拾獲丙○○之重型機車駕駛執照乙枚，即基於
    前揭犯意，予以侵占入己，並於侵占入己後約七日，基於變造特種文書之犯意，
    在嘉義市○○路某租屋處，將上開丙○○之照片撕下，換貼己身之照片予以變造
    ，足生損害予丙○○，及監理機關對於駕駛執照管理之正確性。乙○○復於九十
    年十一月二十日下午五時許，在嘉義市火車站廁所旁地處，拾獲戊○○之身分證
    乙枚，仍基於前揭意圖為自己不法所有之犯意，予以侵占入己。另乙○○於九十
    年十一月二十二日晚上九時十三分許，在嘉義市○○路二一六號前，見甲○○所
    有車牌ＫＺ５─四五六號重型機車未上大鎖，認有機可乘，乃基於意圖為自己不
    法所有之犯意，乃以預藏之鎖匙一支竊取該重型機車，於同日晚間九時十五分許
    得手後，旋騎乘該贓車右轉中正路往火車站前方向行駛，經甲○○與其友陳巍元
    發覺，即另向友人借得乙部機車，二人即共乘該借得之機車追捕，嗣因適逢警方
    巡邏車經過，為警在嘉義市○○路與光彩街口附近捕獲，並扣得乙○○所有竊取
    上開機車之鑰匙一支及供竊取機車預備所用之鑰匙四支。詎乙○○因另案通緝中
    ，遭警逮捕為逃避刑責，竟持上開之變造之丙○○駕駛執照供警查核，以資行使
    ，並冒用丙○○之名應訊，而於九十年十一月二十二日晚間十時許，在嘉義市警
    察局保安隊之第一次警訊筆錄偽造如附表二所示「丙○○」之署押，足生損害於
    丙○○，及偵查機關對於偵查對象姓名認定之正確性。
四、案經臺灣嘉義地方法院檢察署檢察官動檢舉及嘉義市警察局移送臺灣嘉義地方法
    院檢察署檢察官偵查起訴。
    理  由
一、（一）右揭犯罪事實，業據被告乙○○坦承不諱，並經被害人丁○○、丙○○、
          戊○○、甲○○指述綦詳，核與證人陳巍元證述之情節相符，是被告前揭
          自白，核與事實相符，自堪採信。此外，復有如附表一、二所示之署押，
          及內政部警政署刑事警察局鑑驗書、變造丁○○身分證影本、變造丙○○
          重機車駕駛執照、贓物領據、被害報告單等件在卷可稽，另有鑰匙五支扣
          案可資佐證，事證明確，被告上開犯行，均堪認定。
    （二）按刑法第三百二十九條所謂當場，固不以實施竊盜者尚未離去現場為限，
          即已離盜所而尚在他人跟蹤追躡中者，仍不失為當場，如在脫離犯罪場所
          或追捕者之視線以後，始被撞遇，則不得謂為當場（最高法院八十一年度
          台上字第二三三八號判決參照）。經查：被告於九十年十一月二十二日晚
          上九時十三分許，在前址竊取甲○○所有之重型機車後，雖被害人甲○○
          及其友陳巍元曾沿途追捕，嗣於同日九時十八分許，在嘉義市○○路與光
          彩街口處，經甲○○發現乙○○於路中等候車潮，因而上前責問被告陳景
          三，雙方為此發生口角，乙○○並施強暴造成甲○○腳膝蓋受有傷害等情
          （傷害部分未據告訴），雖據被害人甲○○指述及證人陳巍元證述在卷。
          惟查：被害人甲○○前揭沿途追捕被告乙○○時，曾有脫離其視線，嗣後
          始在上址撞遇被告乙○○等情，此據被害人甲○○到庭結證：「（問：被
          告偷機車時你有無看到？）是被告騎走時我才看到的，然後我與陳巍元騎
          車追捕，後來我們有追丟，追丟後我們才在中山路與光彩街口找到。」等
          語，此核與證人陳巍元於警訊證述：「：：當時在三商百貨前被竊的地方
          開始追捕自稱丙○○（指被告），並在後面一直高喊『偷賊牽我的車』，
          但竊嫌騎的很快，一下子就失去蹤影：：」之情節相符。揆之前揭說明，
          堪認被告乙○○對被害人甲○○施強暴之地點，已非當場甚明，自核與刑
          法第三百二十九條構成要件有違，足見被告乙○○並不能以該法文相繩，
          要無疑義，附此說明。
二、核被告乙○○所為，係犯刑法第三百三十七條之侵占遺失物、第二百十六條行使
    第二百十二條之變造特種文書、第二百十七條第一項偽造署押及第三百二十條第
    一項之竊盜罪名。公訴意旨認上開被告所犯刑法三百二十條一項罪名，係應依第
    三百二十九條準強盜罪處斷，尚有未洽，惟起訴之事實相同，起訴法條應予變更
    。被告變造特種文書之低度行為，應為行使之高度行為所吸收，不另行論罪。
    （一）上開犯罪事實二被告所犯行使變造特種文書罪、偽造署押罪（被告乙○○
          先後多次冒用丁○○名義在上開文件上簽名，偽造丁○○署押行為，係利
          用同一機會，在同一時地就同一犯罪構成事實，本單一犯意接續進行，以
          實現一犯罪構成要件之單一行為，為接續犯，應以一罪論）間，有方法結
          果之牽連關係，應從較重之偽造署押罪論處。
    （二）上開犯罪事實三被告侵占丙○○駕駛執照、戊○○身分證犯行，時間緊接
          ，所犯構成要件相同，顯係基於概括犯意反覆為之，應依連續犯規定以一
          罪論處，並加重其刑。被告所犯犯罪事實三部分之侵占遺失物、行使變造
        特種文書，及偽造署押罪間，有方法結果之牽連關係，應從較重之偽造署
          押罪論處。又被告所犯上開之竊盜、偽造署押罪間，犯意各別，行為互殊
          ，應分論併罰。
    （三）另犯罪事實二、三，有關被告偽造署押犯行之時間相距甚遠，核與連續犯
          之要件不合，是前揭二罪名，亦應分論併罰。
    查：被告曾因違反槍砲彈藥刀械管制條例案件，經臺灣高等法院臺南分院於八十
    一年二月二十六日，以八十一年度上易字第一０六號判決判處有期徒刑一年六月
    確定。復因竊盜案件，經臺灣雲林地方法院於八十一年十二月十四日，以八十一
    年度訴字第二六八號判決判處有期徒刑二年十月確定，前揭二案所處之刑接續執
    行，預於八十五年八月二十八日執行完畢。嗣於八十三年二月五日假釋出獄，預
    至八十五年八月十二日假釋期滿。乙○○復因竊盜案件，經臺灣高等法院臺南分
    院於八十三年九月三十日，以八十三年度上易字第一二四七號判決判處有期徒刑
    二年六月，並付刑前強制工作確定。復因違反麻醉藥品管理條例案件，經本院於
    八十四年十月十六日，以八十四年度易字第八一二號判決判處有期徒刑六月，如
    易科罰金，以三百元折算一日確定。乙○○於八十四年二月二十三日起，至八十
    六年四月二十日止，執行強制工作，並於八十六年四月二十一日起，執行上開徒
    刑，且因該案件而撤銷上開假釋，所餘殘刑二年六月七日，接續執行，並接續執
    行前揭徒刑六月，預計於九十一年十月十七日執行完畢。嗣再因假釋，而於八十
    八年十一月五日假釋出獄，預計於九十一年七月二十七日假釋期滿等情，此有臺
    灣高等法院被告全國前案紀錄表及臺灣嘉義地方法院檢察署被告刑案資料查註紀
    錄附卷可稽，是被告素行核屬不良，並審酌被告犯罪之動機、目的、手段、所生
    危害、犯罪後坦承犯行，態度良好等一切情狀，分別量處如主文所示之刑，並依
    法定應執行之刑，以資儆懲。
三、扣案之鑰匙五支均為被告所有，其中一支為竊取上開機車所用之物，其餘四支則
    係供竊取機車預備所用之物，此據被告供明在卷，分別核屬供被告犯罪所用、供
    被告犯罪預備所用之物，爰依刑法第三十八條第一項第二款規定沒收之。至於如
    附表一、二所示偽造署押，爰依刑法二百十九條規定，宣告沒收。
四、公訴意旨另以：被告於八十九年十一月下旬某日，在台中市○○路某百貨公司旁
    ，拾獲丁○○之身分證乙枚，竟基於意圖為自己不法所有之犯意，予以侵占入己
    ，因認尚涉犯刑法第三百三十七條侵占遺失物之罪嫌等語。按時效已完成者，應
    諭知免訴之判決，刑事訴訟法第三百零二條第二款定有明文。本件公訴意旨認被
    告涉犯前揭罪嫌，經查該條之罪其最高法定刑為有罰金五百元，其追訴權時效期
    間，依刑法第八十條第一項第五款規定為一年。惟查：被告此部分之犯行，公訴
    人係遲至於九十年十一月三十日訊問被告時，始查覺被告有此部分犯行，並因而
    進行偵查追訴，此綜觀全警訊、偵查卷證自明。至於公訴人雖於九十年二月二十
    三日自動檢舉簽分偵案進行被告犯罪行為之偵查，惟公訴人追訴權所欲追訴之客
    觀對象，係被告行使變造丁○○身分證及偽造丁○○署押之犯行，並未及於被告
    前揭侵占丁○○身分證犯行，此觀公訴人簽陳說明舉發之犯罪事實，及嗣後通緝
    被告，其通緝書僅記載偽造文書等語即明。則被告之犯罪行為既為八十九年十一
    月下旬某日，而無從查究係何日，自應依最有利被告之八十九年十一月二十一日
    計算追訴權時效之犯罪時間，是依前揭說明，此部分犯行之追訴權時效應已完成
    自明，亦即，公訴人於九十年十一月三十日進行追訴時，其追訴權時效早已完成
    ，揆諸首開說明，本院原應依法諭知免訴，惟公訴意旨認此部分與前揭犯罪事實
    二之有罪部分有裁判上一罪關係，爰不另為免訴之諭知
據上論斷，應依刑事訴訟法第二百九十九條第一項前段、第三百條、第二百十二條、
第二百十六條、第二百十七條第一項、第二百十九條、第三百二十條第一項、第五十
五條、第三十八條第一項第二款、第五十一條第五款、罰金罰鍰提高標準條例第一條
前段，判決如主文。
本案經檢察官朱介斌到庭執行職務
中      華      民      國    九十一    年      一      月      九      日
                              臺灣嘉義地方法院刑事第三庭
                                  法  官  王  漢  章
附表一：偽造丁○○署押部分
┌──┬───────┬────────────┬───────┐
│編號│偽造署押之形式│偽造署押之位置          │備         註 │
│    │及數量        │                        │              │
├──┼───────┼────────────┼───────┤
│一  │指模二枚      │嘉義市警察局之搜索扣押證│嘉義市警察局嘉│
│    │簽名二枚      │明筆錄                  │市刑三字第三０│
│    │              │                        │五五號原卷（下│
│    │              │                        │稱原警卷）第六│
│    │              │                        │頁            │
├──┼───────┼────────────┼───────┤
│二  │指模一枚      │嘉義市警察局之逮捕通知書│原警卷第十頁  │
│    │簽名一枚      │                        │              │
├──┼───────┼────────────┼───────┤
│三  │指模四枚      │嘉義市警察局之警訊筆錄  │原警卷第一、二│
│    │簽名一枚      │                        │頁            │
├──┼───────┼────────────┼───────┤
│四  │簽名一枚      │臺灣嘉義地方法院檢察署九│原偵查卷第六頁│
│    │              │十年度偵字第一二八號卷宗│              │
│    │              │訊問筆錄                │              │
└──┴───────┴────────────┴───────┘
附表二：偽造丙○○署押部分
┌──┬───────┬────────────┬───────┐
│編號│偽造署押之形式│偽造署押之位置          │備         註 │
│    │及數量        │                        │              │
├──┼───────┼────────────┼───────┤
│一  │指模三枚      │嘉義市警察局之警訊筆錄  │嘉義市警察局嘉│
│    │簽名三枚      │                        │市刑六字第三三│
│    │              │                        │一六號原卷第一│
│    │              │                        │頁            │
│    │              │                        │              │
└──┴───────┴────────────┴───────┘
右正本證明與原本無異。
如不服本判決，應於判決送達後十日內向本院提出上訴狀( 應附繕本 )。
中      華      民      國    九十一      年      一    月     十       日
                                  書記官  李  文  政
附錄：
刑法第二百一十六條
行使第二百十條至第二百十五條之文書者，依偽造、變造文書或登載不實事項或使登
載不實事項之規定處斷。
刑法第二百一十二條
偽造、變造護照、旅券、免許證、特許證及關於品行、能力服務或其他相類之證書、
介紹書，足以生損害於公眾或他人者，處一年以下有期徒刑、拘役或三百元以下罰金
。
刑法第二百一十七條第一項
偽造印章、印文或署押，足以生損害於公眾或他人者，處三年以下有期徒刑。
刑法第三百二十條第一項
意圖為自己或第三人不法之所有，而竊取他人之動產者，為竊盜罪，處五年以下有期
徒刑、拘役或五百元以下罰金。
刑法第三百三十七條
意圖為自己或第三人不法之所有，而侵占遺失物、漂流物或其他離本人所持有之物者
，處五百元以下罰金。
